【裁判字號】    99,上易,166
【裁判日期】    990201
【裁判案由】    竊盜
【裁判全文】
臺灣高等法院臺中分院刑事判決         99年度上易字第166號
上  訴  人
即  被  告  甲○○
                    （現於臺灣彰化監獄執行中）
上列上訴人因竊盜案件，不服臺灣彰化地方法院98年度易字第97
8號中華民國98年12月1日第一審判決（起訴案號：臺灣彰化地方
法院檢察署98年度偵字第6271號），提起上訴，本院判決如下：
    主  文
上訴駁回。
    理  由
一、依刑事訴訟法第350條、第361條、第362條、第367條規定，
    不服地方法院之第一審判決而上訴者，須提出上訴書狀，並
    應敘述具體理由，為上訴必備之程式；其所提出之書狀未敘
    述上訴理由，或僅曾以言詞陳述上訴理由者，均應於上訴期
    間屆滿後二十日內補提理由書於第一審法院。第一審法院經
    形式審查，認逾期未補提上訴理由者，應定期間先命補正；
    逾期未補正者，為上訴不合法律上之程式，應以裁定駁回。
    倘已提出上訴理由，但所提非屬具體理由者，則由第二審法
    院以上訴不合法律上之程式，判決駁回。而所謂具體理由，
    必係依據卷內既有訴訟資料或提出新事證，指摘或表明第一
    審判決有何採證認事、用法或量刑等足以影響判決本旨之不
    當或違法，而構成應予撤銷之具體事由，始克當之（例如：
    依憑證據法則具體指出所採證據何以不具證據能力，或依憑
    卷證資料，明確指出所為證據證明力之判斷如何違背經驗、
    論理法則）；倘僅泛言原判決認定事實錯誤、違背法令、量
    刑失之過重或輕縱，而未依上揭意旨指出具體事由，或形式
    上雖已指出具體事由，然該事由縱使屬實，亦不足以認為原
    判決有何不當或違法者（例如：對不具有調查必要性之證據
    ，法院未依聲請調查亦未說明理由，或援用證據不當，但除
    去該證據仍應為同一事實之認定），皆難謂係具體理由，俾
    與第二審上訴制度旨在請求第二審法院撤銷、變更第一審不
    當或違法之判決，以實現個案救濟之立法目的相契合，並節
    制濫行上訴（最高法院97年度臺上字第892號判決意旨可資
    參照）。又理由是否具體，則屬第二審法院審查之範圍，不
    在命補正之列，亦即上訴書狀已記載理由，並有具體之敘述
    時，其上訴既屬合法，第二審法院固應就其理由之是否可取
    ，為實體之審理及判斷；如認其上訴書狀雖記載理由，但並
    未具體敘述時，則無須再命補正，可逕認其上訴不合法，以
    判決駁回之（此有最高法院97年度臺上字第1281號判決意旨
    可參）。
二、本案上訴人即被告甲○○（下稱被告）不服原審判決提起上
    訴，其上訴狀所載理由，係以：原審同案被告姚育仁於偵查
    中之陳述為傳聞證據，既為傳聞證據，且原審同案被告姚育
    仁也涉及本案，其供詞之真實性有待查證，為何被告所述均
    為辯詞，原審同案被告姚育仁所述，法院均全然採信，本案
    實是原審同案被告姚育仁將贓車開來，詢問被告有無需要，
    被告以新臺幣（下同）10萬元向他收購，並無與原審同案被
    告姚育仁相約同去偷車，此完全是原審同案被告姚育仁規避
    刑責之詞，且原審同案被告姚育仁是對被告未交付10萬元給
    其，又會同一起投案而心生怨恨，才虛為證言，故請求與原
    審同案被告姚育仁當庭對質，以保障刑事被告詰問證人之權
    利，以求發現事實真相及辯明供述據證之真偽，而本案發生
    時，被告並沒有逃避刑責，自行前往警局投案說明，配合司
    法程序調查，卻被判處重刑，令被告不解，如有罪亦非原審
    所認定之罪名，請求更為審理云云。
三、經查：
（一）按刑事被告之詰問權，係指訴訟上被告有在審判庭盤詰證
      人之權利；偵查中檢察官訊問證人，旨在蒐集被告犯罪證
      據，以確認被告嫌疑之有無及內容，與審判中透過當事人
      之攻防，經由詰問程序調查證人以認定事實之性質及目的
      有別。偵查中辯護人僅有在場權及陳述意見權，此觀之刑
      事訴訟法第245條第2項前段之規定甚明，檢察官訊問證人
      並無必須傳喚被告使其得以在場之規定，同法第248條第1
      項前段雖規定「如被告在場者，被告得親自詰問」，亦僅
      賦予該在場被告於檢察官訊問證人時得親自詰問證人之機
      會而已，被告如不在場，殊難期有親自詰問之可能。此項
      未經被告詰問之被告以外之人於偵查中向檢察官所為之陳
      述，依刑事訴訟法第159條第1項、第159條之1第2項之規
      定，除顯有不可信之例外情況外，原則上為「法律規定得
      為證據」之傳聞例外，依其文義解釋及立法理由之說明，
      並無限縮於檢察官在偵查中訊問證人之程序，應已給予被
      告或其辯護人對該證人行使反對詰問權者，始有證據能力
      之可言。為保障被告之反對詰問權，並與現行法對傳聞例
      外所建構之證據容許範圍求其平衡，證人在偵查中雖未經
      被告之詰問，倘被告於審判中已經對該證人當庭及先前之
      陳述進行詰問，即已賦予被告對該證人詰問之機會，則該
      證人於偵查中之陳述即屬完足調查之證據，而得作為判斷
      之依據，此有最高法院97年度臺上字第405號判決意旨可
      參。是依上開說明可知，在偵查中訊問證人，被告或其辯
      護人對該證人雖未行使反對詰問權，依刑事訴訟法第159
      條之1第2項之規定，原則上屬於法律規定為有證據能力之
      傳聞證據，於例外顯有不可信之情況，始否定其得為證據
      ，亦即，得為證據之被告以外之人於偵查中向檢察官所為
      之陳述，因其陳述未經被告詰問，應認屬於未經合法調查
      之證據，但非為無證據能力（最高法院96年度臺上字第43
      65號、96年度臺上字第3923號判決、97年臺上字第356號
      判決意旨可參）。本案證人即原審同案被告姚育仁於偵查
      中之具結證述（見偵查卷第47頁），被告並未釋明有何顯
      不可信之情況，且亦查無顯有不可信之情況，依上開之說
      明，具有證據能力，且證人姚育仁於原審98年11月17日審
      理時經具結進行詰問（見原審卷第52頁），已賦予被告對
      該證人詰問之機會，則該證人於偵查中之陳述即屬完足調
      查之證據，而得作為判斷之依據。是以原審已保障被告詰
      問、對質證人姚育仁之權利，被告據此提起上訴，尚有誤
      會。
（二）具有證據能力之供述證據，其實質之證明力如何，係由法
      院綜合全辯論意旨及調查證據所得，依法認定。又按被告
      或共犯之自白，不得作為有罪判決之唯一證據，仍應調查
      其他必要之證據，以察其是否與事實相符，刑事訴訟法第
      156條第2項定有明文，此為對於法官心證形成之限制，而
      原審認定被告涉有竊盜罪嫌，並非僅係依據證人姚育仁之
      證言，尚有依據被告就事實之部分自白、證人蕭文忠之證
      述，綜合上開調查證據所得，且而其所為判斷，無違於經
      驗法則與論理法則，上訴意旨經核係置原判決所為明白論
      斷於不顧，仍持已為原判決指駁說明之陳詞再事爭辯，及
      對於原審法院取捨證據與自由判斷證據證明力之職權行使
      ，徒以自己之說詞，泛指其為違法，或與判決本旨無關之
      細節，漫為爭執，難認符合首揭之上訴具體理由。
四、綜上所述，本院依形式上觀察認原審判決認事用法並無違法
    或不當之處，量刑亦屬妥適，被告上訴理由並未依據卷內既
    有訴訟資料或提出新事證，指摘或表明第一審判決有何採證
    認事、用法或量刑等足以影響判決本旨之不當或違法，而構
    成應予撤銷之具體事由，自非屬得上訴第二審之具體理由。
    依上揭法律規定及判決意旨，被告提起之第二審上訴不合法
    律上程式，爰不經言詞辯論，判決駁回上訴。
據上論斷，應依刑事訴訟法第367條前段、第372條，判決如主文
。
中    華    民    國    99    年    2     月    1     日
            刑事第十二庭  審判長法  官  康  應  龍
                                法  官  黃  家  慧
                                法  官  楊  真  明
上列正本證明與原本無異。
不得上訴。
                                書記官  李  淑  芬
中    華    民    國    99    年    2     月    1     日


司法院資訊處製作；財團法人民間司法改革基金會備份。
